【裁判字號】    95,訴,1718
【裁判日期】    951113
【裁判案由】    毒品危害防制條例
【裁判全文】
臺灣彰化地方法院刑事判決              95年度訴字第1718號
聲  請  人  臺灣彰化地方法院檢察署檢察官
被      告  甲○○
上列被告因違反毒品危害防制條例案件，經檢察官聲請簡易判決
處刑（95年度毒偵字第3051號），經本院員林簡易庭認為有刑事
訴訟法第451 條之1 第4 項但書之情形，移由本院依通常程序審
理（95年度員簡字第501 號），於本院準備程序中，被告就被訴
事實為有罪之陳述，經裁定改行簡式審判程序，本院判決如下：
    主  文
甲○○連續施用第二級毒品，累犯，處有期徒刑伍月，如易科罰
金，以銀元佰元折算壹日。扣案之甲基安非他命壹包（驗餘數
量零點肆肆公克），沒收銷燬之；扣案之塑膠袋個、吸食器
壹組、塑膠挑棒壹支及玻璃燒杯壹支均沒收。
    犯罪事實及理由
一、犯罪事實部分：
    甲○○前曾於民國88年間，因施用第一、二級毒品案件，經
    本院以88年度訴字第689 號，分別判處有期徒刑10月、5 月
    ，定應執行有期徒刑1 年確定，入監執行後，於90年9 月17
    日縮短刑期執行完畢。其因該次施用毒品案件，經本院以88
    年度毒聲字第2920號裁定，送觀察、勒戒後，認有繼續施用
    毒品之傾向，再經本院以88年度毒聲字第3817號裁定，令入
    戒治處所施以強制戒治，嗣後因成效經評定合格，於檢察官
    聲請後，經本院以89年度毒聲字第3605號裁定停止戒治，所
    餘戒治期間付保護管束，於89年9 月8 日保護管束期滿執行
    完畢。詎其仍不知悔改，在強制戒治期滿後5 年內，基於施
    用第二級毒品甲基安非他命之概括犯意，於94年3 月間某日
    及同年4 月間某日，均在其當時位於彰化縣員林鎮○○路 ○
    段171 巷46號住處內，以其所有之塑膠挑棒將置放在塑膠袋
    內之甲基安非他命，挑入其所有之玻璃燒杯及吸食器內，以
    火燒烤吸煙方式，連續施用第二級毒品甲基安非他命2 次。
    嗣於94年7 月7 日下午3 時25分，經警持搜索票至其上址住
    處搜索，於該址甲○○使用之工作桌右下方抽屜內，查扣其
    所有，供其施用甲基安非他命之塑膠袋3 個、塑膠挑棒1 支
    、玻璃燒杯1 支、吸食器1 組及甲基安非他命1 包（驗餘數
    量0.434公克），始查知上情。
二、被告甲○○於本院準備程序中，就上揭犯罪事實均為有罪之
    陳述，且所犯係死刑、無期徒刑、最輕本刑為3 年以上有期
    徒刑以外之罪，經本院合議庭依刑事訴訟法第273 條之1 第
    1項之規定，裁定由受命法官1 人獨任進行簡式審判程序。
三、本案證據：
    (一)證人即被告父親江金錫於偵訊時之證述（見95年度偵緝字
      第227號卷第39頁）。
    (二)行政院衛生署管制藥品管理局管檢字第0950007861號鑑定
      書1紙（見95年度毒偵字第3051號卷第3頁）。
    (三)甲基安非他命1包（驗餘數量0.434公克）。
    (四)塑膠袋3個、塑膠挑棒1支、玻璃燒杯1支及吸食器1組。
    (五)被告自白。
    (六)臺灣高等法院被告前案紀錄表。
四、我國刑法於94年2月2日修正公布，95年7月1日施行（下稱新
    法；修正前刑法下稱舊法）後，依最高法院95年度第 8次刑
    事庭會議決議內容，有關新舊法之適用原則如下：
    (一)新法第2條第1項之規定，係規範行為後法律變更所生新舊
      法律比較適用之準據法，於新法施行後，應適用新法第 2
      條第1項之規定，為「從舊從輕」之比較。
    (二)基於罪刑法定原則及法律不溯及既往原則，行為之處罰，
      以行為時之法律有明文規定者為限，必行為時與行為後之
      法律均有處罰之規定，始有新法第2條第1項之適用。
    (三)比較時應就罪刑有關之共犯、未遂犯、想像競合犯、牽連
      犯、連續犯、結合犯，以及累犯加重、自首減輕暨其他法
      定加減原因（如身分加減）與加減例等一切情形，綜其全
      部罪刑之結果而為比較。
    (四)易科罰金之折算標準，新法施行後，應依新法第2 條第1
      項之規定，適用最有利於行為人之法律。
    (五)從刑附屬於主刑，除法律有特別規定者外，依主刑所適用
      之法律。
    本件被告行為後，刑法關於連續犯、累犯及易科罰金等規定
    均有修正，依前揭最高法院95年度第8 次刑事庭會議決議內
    容，應綜其全部罪刑之結果而為比較後，始得判斷應適用新
    法或舊法，經本院為如附表所示之比較後，認本件依刑法第
    2 條第1 項前段，就連續犯、累犯及易科罰金等適用，應依
    舊法適用，且就從刑部分，亦應適用舊法之規定。
五、應依刑事訴訟法第452 條、第273 條之1 第1 項、第299 條
    第1 項前段、第310 條之2 、第454 條第1 項，毒品危害防
    制條例第10條第2 項、第18條第1 項前段，刑法第11條、第
    2 條第1 項前段、修正刪除前刑法第56條，修正前刑法第47
    條、第41條第1 項前段、第38條第1 項第2 款，修正刪除前
    罰金罰鍰提高標準條例第2 條，判決如主文。
六、如不服本判決，應於判決送達後10日內，向本院提出上訴狀
    （須附繕本），上訴於臺灣高等法院臺中分院。
本案經檢察官吳宗達到庭執行職務。
中    華    民    國    95    年    11    月    13    日
                  刑事第二庭    法  官  簡婉倫
以上正本證明與原本無異。
如不服本判決，應於判決送達後10日內向本院提出上訴狀 (須附
繕本)。
中    華    民    國    95    年    11    月    13    日
                                書記官
附錄本案論罪科刑法條
毒品危害防制條例第10條
施用第二級毒品者，處 3 年以下有期徒刑。
附表：
┌──┬─────┬─────────────────────────┐
│編號│修正事項  │         新、舊法之比較適用                       │
├──┼─────┼─────────────────────────┤
│ １ │連續犯    │被告行為後，刑法第56條連續犯之規定，業經刪除，則被│
│    │          │告之犯行，因行為後新法業已刪除連續犯之規定，此刪除│
│    │          │雖非犯罪構成要件之變更，但已顯已影響行為人刑罰之法│
│    │          │律效果，自屬法律有變更，且比較新、舊法結果，以舊法│
│    │          │對被告較為有利                                    │
├──┼─────┼─────────────────────────┤
│ ２ │累犯      │刑法第47條原規定：「受有期徒刑之執行完畢，或受無期│
│    │          │徒刑或有期徒刑之執行而赦免後，5年以內再犯有期徒刑 │
│    │          │以上之罪者，為累犯，加重本刑至2分之1。」，修正後第│
│    │          │47條第1項規定：「受徒刑之執行完畢，或一部之執行而 │
│    │          │赦免後，5年以內故意再犯有期徒刑以上之罪者，為累犯 │
│    │          │，加重本刑至2 分之1 」。被告本案所犯係故意為之，其│
│    │          │修正前後結果並無不同                              │
├──┼─────┼─────────────────────────┤
│ ３ │易科罰金  │刑法第41條第1項前段關於得易科罰金之規定，修正前係 │
│    │          │以「因身體、教育、職業、家庭之關係或其他正當事由，│
│    │          │執行顯有困難」為其要件，新法則刪除此要件，修正理由│
│    │          │說明上述規定限制過嚴，欠缺彈性，與易科罰金制度旨在│
│    │          │救濟短期自由刑流弊之旨趣不符，且刪除該要件後使檢察│
│    │          │官得視具體個案審酌宜否易科罰金，更符告易科罰金制度│
│    │          │之意旨。另修正前刑法第41條第1項前段配合罰金罰鍰提 │
│    │          │高標準條例第2條（現已刪除）之規定，係以「銀元300元│
│    │          │即新台幣900元折算1日」為易科罰金之折算標準，至修正│
│    │          │後之刑法第41條第1項乃係以「新台幣1,000元、2,000元 │
│    │          │或3,000元折算1日」為易科罰金之折算標準。而觀諸歷年│
│    │          │來之實務運作情形，在法院宣告易科罰金折算標準之案件│
│    │          │，檢察官執行時乃以准予易科罰金為原則，不准易科罰金│
│    │          │為例外，是以比較修法前後就易科罰金准否及折算標準之│
│    │          │規定，應認修正後刑法第41條第1項前段提高易科罰金之 │
│    │          │折算標準之適用，對於行為人而言較為不利            │
├──┴─────┴─────────────────────────┤
│總結：本案綜合前開結果，仍應適用舊法之規定，且依從刑附屬於主刑之原則│
│，本案之沒收，亦應適用舊法第38條之規定                              │
└──────────────────────────────────┘


司法院資訊處製作；財團法人民間司法改革基金會備份。
